臺灣臺中地方法院民事判決　93年度訴字第2072號
原　　　告　豐昇貨櫃倉儲股份有限公司
法定代理人　乙○○
訴訟代理人　戊○○
被　　　告　丙○○
　　　　　　丁○○
當事人間損害賠償事件，本院於94年7月14日言詞辯論終結，判
決如下：
    主    文
被告丙○○應給付原告新台幣伍拾貳萬捌仟零捌拾元，及自民國
九十四年四月十四日起至清償日止，按年息百分之五計算之利息
。
原告其餘之訴駁回。
訴訟費用由被告丙○○負擔百分之四十七；餘由原告負擔。
本判決第一項於原告以新台幣壹拾柒萬陸仟元供擔保後，得假執
行。
原告其餘假執行之聲請駁回。
    事實及理由
一、本件被告均經合法通知，被告丙○○無正當理由未到場，被
    告丁○○無正當理由未於最後言詞辯論期日到場，核無民事
    訴訟法第三百八十六條各款所列情形，准依原告之聲請，由
    其一造辯論而為判決，合先敘明。
二、本件原告起訴主張：被告丙○○駕駛被告丁○○所有車牌號
    碼８Ｒ－７７５０號小客車，於民國（下同）九十三年五月
    四日下午三時五十分許，沿國道三號中線車道北上方向行駛
    ，於北向一六四點三公里處，因驟然減速並變換車道到外線
    道，使訴外人楊世瑞駕駛原告所有車牌號碼７５１－ＫＢ號
    營業曳引貨車（下稱系爭車輛）緊急煞車不及撞上該８Ｒ－
    ７７５０號小客車後，失控再撞及國道高速公務局所轄交通
    設施護欄，致使原告所有系爭車輛嚴重毀損，而原告因此車
    禍得主張下列金額：原告所有系爭車輛修理費新台幣（下同
    ）六十五萬元、營業損失三十五萬元（每日平均營業額一萬
    元，須修理三十五日）、拖吊費八萬元、國道高速公路護欄
    修復費三萬三千三百六十元；因被告丙○○已被吊銷駕照禁
    駛，應視為無領有駕駛執照，惟被告丁○○仍將其所有８Ｒ
    －７７５０號小客車交由被告丙○○駕駛致發生此車禍，顯
    然違反保護他人之法律，應推定其有過失，被告丙○○與被
    告丁○○依法應負連帶賠償責任，為此，爰依法提起本訴。
    並聲明：(一)被告應連帶給付原告一百十一萬三千三百六十元
    ，並自九十四年四月十四日起至清償日止，按年利率百分之
    五計息；(二)原告願供擔保，請准宣告假執行。
二、被告丁○○則以：其所有之８Ｒ－７７５０號小客車當時係
    放在汽車保養廠保養，惟被告丙○○未經其同意即擅自將該
    車開走等語資為抗辯。並聲明：駁回原告之訴。
三、經查原告起訴主張：被告丙○○駕駛被告丁○○所有車牌號
    碼８Ｒ－７７５０號小客車，於九十三年五月四日下午三時
    五十分許，沿國道三號中線車道北上方向行駛，於北向一六
    四點三公里處，因驟然減速並變換車道到外線道，使訴外人
    楊世瑞駕駛原告所有系爭車輛緊急煞車不及撞上該８Ｒ－７
    ７５０號小客車後，失控再撞及國道高速公務局所轄交通設
    施護欄，致使原告所有系爭車輛嚴重毀損等情，業據原告提
    出車輛損壞照片三十三幀、車輛維修單四紙、道路救援服務
    簽認單四紙、高速公路設施損毀償還修復費用催繳通知書二
    紙及行車執照一紙為証，並經本院依職權向內政部警政署國
    道公路警察局第七警察隊函查系爭車禍之道路交通故調查報
    告表（一）（二）、道路交通事故現場圖、國道公路警察局
    道路交通事故談話紀錄表、當事人酒精測定紀錄表，經核與
    原告所述相符，被告丙○○未到庭爭執，被告丁○○對此部
    分亦不爭執，是原告此部分之主張可信為真。
四、按汽車駕駛執照為駕駛汽車之許可憑証，道路交通安全規則
    第50條第1項前段定有明文；而汽車在高速公路行駛途中除
    遇特殊狀況必須減速外，不得驟然減速，高速公路交通管制
    規則第十條復定有明文。查被告丙○○明知自己之駕駛執照
    被吊銷（詳卷附道路交通事故調查報告表（二）），仍然無
    照駕車，且未注意汽車在高速公路行駛途中不得驟然減速，
    依當時情況並無不能注意之情事，竟疏未注意，致訴外人楊
    世瑞駕駛原告所有系爭車輛緊急煞車不及撞上該８Ｒ－７７
    ５０號小客車後，失控再撞及國道高速公務局所轄交通設施
    護欄，則本件車禍之發生，顯係因被告丙○○之過失行為所
    致，原告所有系爭車輛之毀損，與被告丙○○之過失行為間
    ，自有相當因果關係，應堪認定。
五、至原告另主張被告丁○○為車號８Ｒ─７７５０之自用小客
    車所有人，明知被告丙○○無駕駛執照，仍交付其所有上開
    自用小客車予被告丙○○駕駛，致生本件車禍，違反保護他
    人之法律，且與被告丙○○之過失行為同為本件車禍發生之
    共同原因，應負民法第185條共同侵權行為之責任等語，則
    遭被告丁○○所否認，並以前開情詞置辯，經查：
（一）按「上訴人明知加害人張某未領有駕駛執照，仍將該小客
      車交其駕駛，顯違道路交通管理處罰條例第21條第1項第1
      款、第28條之規定，亦即違反保護他人之法律，應推定其
      有過失」，最高法院67年台上字第2111號固著有判例，惟
      當事人主張有利於己之事實者，應就其事實有舉証之責，
      原告主張被告丁○○交付小汽車與無駕駛執照之被告丙○
      ○使用，推定有過失，自應就被告丁○○明知被告丙○○
      無駕駛執照仍交付上開車輛予被告丙○○駕駛之有利事實
      負舉証責任。
（二）次按駕駛人經處分吊銷駕駛執照者，由公路主管機關逕行
      註銷，道路交通管理處罰條例第65條第1項第1款定有明文
      。查被告丙○○駕照經吊銷乙節，固有道路交通事故調查
      報告表（二）附卷可憑，被告丁○○雖為被告丙○○之受
      雇人，惟被告丁○○對於被告丙○○之去向並不知悉，且
      其所有之上開車輛係由被告丙○○自行開走（此參証人即
      汽車修理廠之負責人甲○○於本院九十四年五月十九日之
      言詞辯論筆錄），自難因被告丁○○受雇於被告丙○○，
      而可推認被告丁○○即必然知悉被告丙○○駕照被吊銷一
      事並仍將車輛交付予被告丙○○駕駛，此部分原告未能舉
      証以資証明，其主張即難採信。則原告以被告丁○○為被
      告丙○○之受雇人，而主張被告丁○○應明知被告丙○○
      駕駛執照已經吊銷，仍聽任其駕駛伊所有之汽車，其行為
      即屬違反保護他人之法律，推定有過失，仍構成侵權行為
      ，應與被告丙○○共同負擔民法第185條之損害賠償責任
      云云，自不足採。
（三）綜上，原告請求被告丁○○應負侵權行為損害賠償之責任
      ，並與被告丙○○連帶給付，為無理由，原告對於被告丁
      ○○之請求，不應准許。
六、按「因故意或過失，不法侵害他人之權利者，負損害賠償責
    任。」、「汽車、機車或其他非依軌道行駛之動力車輛，在
    使用中加損害於他人者，駕駛人應賠償因此所生之損害。」
    民法第184條、第191條之2定有明文，本件因被告丙○○之
    過失，造成原告所有系爭車輛毀損，則被上訴人請求上訴人
    賠償車損之修復費用、拖吊費用及營業損失，自屬有據。茲
    說明其得請求費用如下：
（一)車輛修理費用六十五萬元部分：按負損害賠償責任者，除
     法律另有規定或契約另有訂定外，應回復他方損害發生前
     之原狀。因回復原狀而應給付金錢者，自損害發生時起，
     加給利息。第一項情形，債權人得請求支付回復原狀所必
     要之費用，以代回復原狀。民法第二百一十三條定有明文
     。是本件原告請求被告丙○○支付系爭車輛回復原狀所必
     要之費用，即屬有據。惟修復補強費用計算回復原狀之金
     額，應扣除折舊（最高法院77年度第9次民事庭會議決議參
     照）。查原告所有系爭車輛，因本件事故受損計支出修復
     費用為九十八萬零八百元（均為零件費用）等情，業據提
     出估價單一份為證，原告所有系爭受損車輛係八十三年十
     二月六日領照，有原告提出之行車執照影本一份附卷可按
     ，算至九十三年五月四日本件車禍發生時，系爭車輛使用
     期間已有九年五月，則其零件部分，依一般社會通念，會
     因時間而產生價值之貶損，應予折舊。依行政院所頒「固
     定資產耐用年數表」及「固定資產折舊率表」之規定，貨
     車之耐用年數為五年，依定率遞減法每年折舊千分之三百
     六十九，參酌營利事業所得稅結算申報查核准則第九十五
     條第八項規定，固定資產提列折舊採用定率遞減法則者，
     以一年為計算單位，其使用期限未滿一年者，按實際使用
     之月數相當於全年之比例計算之，不滿一月者，以月計。
     又其最後一年之折舊額，加歷年折舊累積額，其總和不得
     超過該資產成本原額之十分之九。本件原告系爭車輛實際
     使用既已逾九年，已超過五年之耐用年限，則該車更換零
     件部分之折舊總額應為八十八萬二千七百二十元（980800
     ×0.9=882720），扣除折舊額後，原告之零件部分費用應
     以九萬八千零八十元（000000-000000=98080）為正當。原
     告得請求系爭車輛之回復原狀費用，應為九萬八千零八十
     元，逾此部分之請求，為無理由，應予駁回。
（二）拖吊費用：原告所有之系爭車輛因此次車禍受損，並支出
      拖吊費用共八萬元，業據原告提出統一發票、支票各一紙
      及道路救援服務簽認單四紙，核屬相符，被告丙○○復未
      到庭爭執，原告此部分主張自可信為真實，是此部分之請
      求，自有理由，應予准許。
（三）營業損失：原告另主張其所有系爭車輛原為營業用之貨櫃
      曳引車，因系爭車禍致毀損而送修，三十五日未能營業，
      受有三十五萬元之營業損失（系爭車輛每日之營業額為一
      萬元），此業據原告提出台中縣汽車貨櫃貨運商業同業公
      會九十四年一月二十六日之証明書為証，被告丙○○亦未
      到庭爭執，原告此部分之主張，亦可信為真實，原告此部
      分請求，亦有理由，應予准許。
（四）綜上，原告請求其因本件車禍所受之損害，合計為五十二
      萬八千零八十元（98080+80000+350000=528080）。
七、原告另主張請求被告丙○○給付國道高速公路護欄修復費用
    共三萬三千三百六十元，固據提出高速公路設施損毀償還修
    復用催繳通知書二紙為証，惟查，依原告所提之上開催繳通
    知書所載，交通部國道高速公路局中區工程處係向訴外人楊
    世瑞催繳上述款項，顯見該筆修護費用之債務人為訴外人楊
    世瑞，且該筆款項迄今尚未賠付，是原告既非該筆修護費用
    之債務人，亦未實際支付該筆款項，實未受有損害，原告此
    部分之請求，自屬無據，應予駁回。
八、綜上所述，原告依據侵權行為之法則，請求被告給付五十二
    萬八千零八十元及自九十四年四月十四日起至清償日止，按
    年息百分之五計算之利息，為有理由，應予准許，超過部分
    ，即屬無據，應予駁回。
九、本件原告勝訴部分，原告陳明願供擔保請准宣告假執行，經
    核於法並無不合，爰酌定相當之擔保金額宣告之；至原告敗
    訴部分，其假執行之聲請，因訴之駁回而失所附麗，不予准
    許。
十、本件因事證已臻明確，兩造其餘攻擊、防禦方法及所為之立
    證，與判決之結果不生若何影響，無庸再逐一予以論究，合
    併敘明。
十一、本件訴訟費用之依據，依民事訴訟法第七十九條但書、第
      八十五條第一項、第二項、第三百九十條第二項，判決如
      主文。
中　　華　　民　　國　　94　　年　　7　　月　　29 　　日
                  民事第二庭    法  官　涂秀玲
正本係照原本作成。
如對本判決上訴，須於判決送達後20日內向本院提出上訴狀。
中　　華　　民　　國　　94　　年　　7　　月　　29 　　日
                                書記官
